最高法院刑事判決　　　　　　　　　　　　　　　　九十一年度台上字第六三四號
　　上　訴　人　台灣高等法院檢察署檢察官
　　被　　　告　甲○○
　　選任辯護人　齊彥良律師
右上訴人因被告偽造文書案件，不服台灣高等法院中華民國八十八年十月三十日第二
審判決（八十七年度上訴字第四八○二號，起訴案號：台灣基隆地方法院檢察署八十
六年度偵字第二九五八號），提起上訴，本院判決如左：
    主  文
原判決撤銷，發回台灣高等法院。
    理  由
本件原判決以公訴意旨略稱：被告甲○○與鍾澄榕二人係同居關係，鍾澄榕原任永聖
營造有限公司（下稱永聖公司）之董事長，因涉嫌貪污案件，於民國（下同）七十五
年十一月二十六日，為基隆地方法院檢察署限制出境，遂滯留美國未歸，鍾澄榕出國
期間，遂將永聖公司之事務及私人財務交由甲○○暫時管理，甲○○竟基於概括之犯
意，未經鍾澄榕之授權，先後於八十一年八月十三日及八十三年八月十二日，盜用所
保管鍾澄榕之印鑑章，及偽簽鍾澄榕之署押在取款憑條上，分別領取新台幣（下同）
十五萬元及六萬元，並將之侵占入己；又甲○○自七十九年間起，至八十四年間止，
未經鍾澄榕之允許，盜用所保管鍾澄榕之印鑑章於股票過戶通知書上，將彰化商業銀
行股票九千零二十八股，第一商業銀行股票二千股，台灣化學公司股票十萬零一千股
賣與第三人，並將所得款項，侵占入己。案經鍾澄榕提出告訴，因認被告甲○○涉犯
刑法第二百十條、第二百十六條行使偽造私文書、第三百三十五條第一項之侵占罪嫌
云云。經審理結果，認不能證明被告犯罪，因而維持第一審諭知被告無罪之判決，駁
回檢察官之第二審上訴，固非無見。
惟據告訴人鍾澄榕於原審指稱：被告領取伊之銀行存款及出售伊之私人股票所使用之
印鑑章，乃一直存放於永聖公司，並未有寄交美國再寄回台灣之情事，寄至美國再寄
回之印章乃另一套印章，伊並無授權被告處理財產，且永聖公司有借牌抽佣，穩賺不
賠情事，被告辯稱該公司連年虧損，故出售伊之股票財產以為挹注云云，並不實在，
請求傳喚證人李連福等人及永聖公司職員邵淑瑛、姜婉如以查明虛實等語（見附於原
審卷第二三○頁起之補充告訴理由及聲請調查證據狀），而被告於一審亦供稱：鍾澄
榕於出國前，其印鑑章就一直由伊保管等語（見一審訴字卷第十八頁背面），此與原
審判決理由認鍾澄榕於國外將印鑑章寄回交予被告使用一節，似未盡相符。又，被告
於一審供稱：伊出售鍾澄榕之股票，是因永聖公司自七十九年後即虧損而需要錢等語
（見同上卷第十八頁背面），此與告訴人上開指訴迥異，究竟事實如何？尚欠明瞭。
原審未傳喚永聖公司職員邵淑瑛等人到庭詳查究明，遽為判決，尚嫌速斷，併有查證
未盡之違誤。檢察官上訴意旨執以指摘原判決不當，尚非全無理由，應認原判決有撤
銷發回更審之原因。
據上論結，應依刑事訴訟法第三百九十七條、第四百零一條，判決如主文。
中      華      民      國    九十一    年      一      月    三十一    日
                              最高法院刑事第十二庭
                                  審判長法官  呂  潮  澤
                                        法官  陳  世  雄
                                        法官  孫  增  同
                                        法官  林  開  任
                                        法官  劉  介  民
      右正本證明與原本無異
                                              書  記  官
中      華      民      國    九十一    年      二      月      五      日
